【裁判字號】    98,訴,3782
【裁判日期】    981120
【裁判案由】    偽造文書等
【裁判全文】
臺灣板橋地方法院刑事判決              98年度訴字第3782號
公  訴  人  臺灣板橋地方法院檢察署檢察官
被      告  丁○○
上列被告因偽造文書等案件，經檢察官提起公訴（98年度偵字第
26959 號），本院合議庭裁定改依簡式審判程序審理，並判決如
下：
    主      文
丁○○犯如附表所示之罪，均累犯，各處如附表所示之刑，如易
科罰金，均以新台幣壹仟元折算壹日，各罪應沒收之物，詳如附
表「沒收」欄所載。應執行有期徒刑壹年貳月，如易科罰金，以
新台幣壹仟元折算壹日，如附表「沒收」欄所示之簽帳單商店存
根聯上偽造之「甲○○」署名肆枚、簽帳單顧客收執聯陸只均沒
收。
    事實及理由
一、本案犯罪事實及證據，除補充、更正如下，其餘均引用附件
    檢察官起訴書之記載。
  (一)起訴書犯罪事實(一)部分補充：丁○○係以其所有之扣案鑰匙
    1 支（即扣案鑰匙中最小之頭部為橢圓形者），而為此部分
    犯行。
  (二)起訴書犯罪事實(二)部分補充、更正：
  1.丁○○係竊取乙○○所有之信用卡3 張（起訴書誤載為2 張
    ，即漏載渣打銀行卡號0000000000000000號之信用卡部分）
    。
  2.丙○○遭竊之信用卡為台北富邦銀行卡號000000000000000
    號之信用卡。
  3.丁○○係另行起意，以其所有之扣案鑰匙1 支（即與犯罪事
    實(一)相同之鑰匙）打開駕駛座車門，而竊取甲○○之信用卡
    。
  (三)起訴書犯罪事實(三)部分補充、更正：
  1.起訴書附表編號5 部分，係基於詐欺得利之犯意。
  2.起訴書附表編號6、7 部分，係基於同一犯意所為。
  3.均係以佯裝其為信用卡真正持卡人為詐術，而為此部分犯行
    。
  4.起訴書附表編號1 之時間，係民國98年9 月26日17時14分（
    起訴書漏載日期及誤載時間）。
  (四)事實部分補充：為警扣得丁○○所有，供犯本案所用之前述
    鑰匙1 支；另證據部分補充：丁○○於本院訊問時之自白，
    告訴人渣打銀行、中國信託商業銀行代理人警詢之指訴。
二、被告丁○○所犯均為死刑、無期徒刑或最輕本刑為3 年以上
    有期徒刑以外之罪，其於準備程序中就被訴事實為有罪之陳
    述，經法官告知簡式審判程序之旨，並聽取公訴人之意見後
    ，依刑事訴訟法第273 條之1 第1 項規定，裁定由受命法官
    獨任進行簡式審判程序，合先敘明。
三、按簽帳單係以文字為一定之意思表示，持信用卡刷卡消費時
    ，在簽帳單上簽署姓名，除表示已收受特約商店所交付之交
    易標的物或消費標的，並確認該筆消費之憑證，具有表示法
    律上權利義務關係之證明，故簽帳單性質上除與收據相同外
    ，並且為信用卡發卡銀行依據此向簽帳人收款之憑證，屬私
    文書之一種。則被告持竊得之信用卡刷卡購物消費，偽簽「
    甲○○」而偽造簽帳單騙取財物、服務，即如起訴書犯罪事
    實(三)部分之所為，係犯刑法第216 條、第210 條之行使偽造
    私文書罪、同法第339 條第1 項之詐欺取財罪及第2 項之詐
    欺得利罪；如起訴書犯罪事實(一)、(二)部分之所為，均係犯同
    法第320 條第1 項之竊盜罪。按刑法第339 條第1 、2 項分
    別規定詐欺取財罪及詐欺得利罪，前者之行為客體係指財物
    ，後者則指取得債權、免除債務、延期履行債務或提供勞務
    等財物以外之財產上不法利益（最高法院86年度台上字第35
    34號判決意旨參照），查被告如起訴書附表編號5 部分，係
    以詐術取得龍上天大旅館（即碧雲天汽車旅館）提供之服務
    ，依前開說明，應論以詐欺得利罪，是公訴人認被告所為係
    犯詐欺取財罪，容有誤會，惟因起訴之基本事實相同，爰變
    更起訴法條。被告如起訴書附表編號6 、7 部分，分持甲○○、乙○○之信用卡詐欺之所為，係被告於98年9 月27日10
    時5 分，先佯裝其為信用卡真正持卡人為詐術，而持甲○○
    信用卡盜刷，惟因該卡已停用致刷卡不成功，被告乃於同日
    10 時16 分改持乙○○信用卡盜刷，足見上開行為均係基於
    同一詐欺犯意，分別為詐欺犯行之一部，應論以一罪；又被
    告偽造署押之行為，係偽造私文書之部分行為，又偽造私文
    書後復持以行使，偽造之低度行為為行使之高度行為所吸收
    ，均不另論罪；而被告所犯如附表編號4 至9 （即起訴書犯
    罪事實(三)部分）之行使偽造私文書罪及詐欺取財罪、詐欺得
    利罪間，分別係一行為觸犯2 罪名之想像競合犯，均應從一
    重之行使偽造私文書罪處斷；另被告所犯如附表所示9 罪間
    ，犯意各別，行為互殊，應分論併罰。被告有起訴書犯罪事
    實欄所記載之犯罪科刑紀錄，於97年1 月16日假釋期滿執行
    完畢，有卷附臺灣高等法院被告前案紀錄表可按，其受有期
    徒刑執行完畢，5 年以內故意再犯有期徒刑以上之附表各罪
    ，均為累犯，而應依法加重其刑。
四、爰審酌被告正值青壯，不謀正途賺取所用，竟貪圖不法利益
    ，竊盜財物，復冒用他人名義冒刷，足生損害於持有人、持
    卡人及被冒用名義人之信用、商店及銀行帳務管理之正確性
    ，並破壞交易秩序及財產安全，且已有多次竊盜前科，詎再
    犯本案3 次竊盜犯行，惡性非輕；惟念其犯後坦承犯行，態
    度尚佳，及其犯罪之動機、目的、手段、所得、智識程度、
    生活狀況等一切情狀，分別量處如主文所示之刑，並均諭知
    易科罰金之折算標準，及定其應執行之刑，以示懲儆。如附
    表編號4 、6 、8 、9 之刷卡簽單上「甲○○」之簽名4 枚
    ，均係被告偽造之署押，不問屬於犯人與否，應依刑法第21
    9 條之規定，宣告沒收。另附表編號4 至9 之簽帳單顧客收
    執聯共6 只，係被告所有及因犯本案所得之物，且無證據證
    明業已滅失；而扣案鑰匙1 支（即其中最小且頭部為橢圓形
    者），係被告所有及供犯附表編號1 、3 犯行所用之物，業
    據被告供述明確（見偵卷第17頁、本院卷第49頁），爰分別
    依同法第38條第1 項第2 款、第3 款規定宣告沒收。至於扣
    案之眼鏡1 副、信用卡5 張，則均非被告所有，爰均不予宣
    告沒收。
五、本案檢察官雖具體求處有期徒刑2 年之刑並請求對被告宣告
    強制工作；惟審酌被告本案竊盜次數雖為3 次，然係分別竊
    取自小客車1 輛及信用卡1 張、6 張，再盜刷6 筆，金額總
    計僅新台幣（下同）15,379元，足見犯罪情節尚非重大，且
    其中竊得之自小客車、信用卡其中5 張均已尋獲，並由被害
    人領回，盜刷6, 600元所得之眼鏡並已扣案，兼衡被告所得
    及各該被害人實際損失等一切情形，認檢察官求處定應執行
    有期徒刑2 年顯屬過重；再就被告前科以觀，雖有多次竊盜
    前科，惟就其行竊之時間及次數而論，尚與一般慣竊之懶惰
    成習，長期間且有計劃一再多次數而以犯罪成為日常習慣之
    情形有所不同，其應屬一時貪念所為之犯罪行為，而非有犯
    罪習慣之人，是本院認量處如主文所示之刑，應足以體現司
    法正義，並契合社會感情，參以諭知被告強制工作既非矯正
    其竊盜犯行之唯一方法，並審酌藉強制工作手段以矯正被告
    犯罪習性應合乎一定之比例，並求得法益間之均衡等情綜合
    以觀，本院認尚無對被告諭知宣告強制工作之必要，附此敘
    明。
六、據上論斷，應依刑事訴訟法第273 條之1 第1 項、第299 條
    第1 項前段、第310 條之2 、第454 條第2 項、第300 條，
    刑法第216 條、第210 條、第339 條第1 項、第2 項、第32
    0 條第1 項、第55條、第47條第1 項、第41條第1 項前段、
    第51條第5 款、第219 條、第38條第1 項第2 款、第3 款，
    刑法施行法第1 條之1 ，判決如主文。
本案經檢察官楊景舜到庭執行職務。
中    華    民    國    98    年    11    月    20    日
                  刑事第十六庭  法  官  洪珮婷
以上正本證明與原本無異。
如不服本判決應於收受本判決後10日內向本院提出上訴書狀，並
應敘述具體理由。
                                書記官  陳永訓
中    華    民    國    98    年    11    月    20    日
附表：
┌──┬────────┬───────┬──────────────────┬──────┐
│編號│    罪    名    │  科      刑  │        沒            收            │  備    註  │
├──┼────────┼───────┼──────────────────┼──────┤
│ 1  │竊盜罪          │處有期徒刑伍月│扣案鑰匙壹支沒收。                  │即起訴書犯罪│
│    │                │              │                                    │事實(一)部分  │
├──┼────────┼───────┼──────────────────┼──────┤
│ 2  │竊盜罪          │處有期徒刑月│無                                  │即起訴書犯罪│
│    │                │              │                                    │事實(二)部分  │
├──┼────────┼───────┼──────────────────┼──────┤
│ 3  │竊盜罪          │處有期徒刑月│扣案鑰匙壹支沒收。                  │即起訴書犯罪│
│    │                │              │                                    │事實(二)部分  │
├──┼────────┼───────┼──────────────────┼──────┤
│ 4  │行使偽造私文書罪│處有期徒刑月│北基加油站公司98年9 月26日17時14分簽│即起訴書附表│
│    │                │              │帳單，其中顧客收執聯壹只沒收，商店存│編號1 部分  │
│    │                │              │根聯上偽造「甲○○」署名壹枚沒收。  │            │
├──┼────────┼───────┼──────────────────┼──────┤
│ 5  │行使偽造私文書罪│處有期徒刑月│中油公司三重重陽站98年9 月26日19時52│即起訴書附表│
│    │                │              │分簽帳單之顧客收執聯壹只沒收。      │編號2 部分  │
├──┼────────┼───────┼──────────────────┼──────┤
│ 6  │行使偽造私文書罪│處有期徒刑月│LEVI'S三重店98年9 月26日20時58分簽帳│即起訴書附表│
│    │                │              │單，其中顧客收執聯壹只沒收，商店存根│編號3 部分  │
│    │                │              │聯上偽造「甲○○」署名壹枚沒收。    │            │
├──┼────────┼───────┼──────────────────┼──────┤
│ 7  │行使偽造私文書罪│處有期徒刑月│中油公司三重重陽站98年9 月26日22時簽│即起訴書附表│
│    │                │              │帳單之顧客收執聯壹只沒收。          │編號4 部分  │
├──┼────────┼───────┼──────────────────┼──────┤
│ 8  │行使偽造私文書罪│處有期徒刑月│碧雲天汽車旅館98年9 月27日0 時25分簽│即起訴書附表│
│    │                │              │單，其中顧客收執聯壹只沒收，商店存根│編號5 部分  │
│    │                │              │聯上偽造「甲○○」署名壹枚沒收。    │            │
├──┼────────┼───────┼──────────────────┼──────┤
│ 9  │行使偽造私文書罪│處有期徒刑月│寶島眼鏡98年9 月27日10時16分簽單，其│即起訴書附表│
│    │                │              │中顧客收執聯壹只沒收，商店存根聯上偽│編號6 、7 部│
│    │                │              │造「甲○○」署名壹枚沒收。          │分          │
└──┴────────┴───────┴──────────────────┴──────┘
附錄本判決論罪之法條：
中華民國刑法第216條
行使第210 條至第215 條之文書者，依偽造、變造文書或登載不
實事項或使登載不實事項之規定處斷。
中華民國刑法第210條
偽造、變造私文書，足以生損害於公眾或他人者，處5 年以下有
期徒刑。
中華民國刑法第339 條第1 項、第2 項
意圖為自己或第三人不法之所有，以詐術使人將本人或第三人之
物交付者，處5 年以下有期徒刑、拘役或科或併科1 千元以下罰
金。
以前項方法得財產上不法之利益或使第三人得之者，亦同。
中華民國刑法第320 條第1 項
意圖為自己或第三人不法之所有，而竊取他人之動產者，為竊盜
罪，處5 年以下有期徒刑、拘役或5 百元以下罰金。


司法院資訊處製作；財團法人民間司法改革基金會備份。
